【裁判字號】    98,審重訴,14
【裁判日期】    980113
【裁判案由】    侵權行為損害賠償
【裁判全文】
臺灣臺北地方法院民事裁定            98年度審重訴字第14號
原      告  丙○○
被      告  乙○○
            甲○○
上列當事人間請求侵權行為損害賠償事件，本院裁定如下：
    主  文
本件移送臺灣板橋地方法院。
    理  由
一、按訴之全部或一部，法院認為無管轄權者，依原告聲請或依
    職權以裁定移送於其管轄法院，民事訴法第28條第 1項定有
    明文。次按，因侵權行為涉訟者，得由行為地之法院管轄，
    又共同訴訟之被告數人，其住所不在一法院管轄區域內者，
    各該住所在地之法院俱有管轄權。但依第 4條至前條規定有
    共同管轄法院者，由該法院管轄，民事訴訟法第15條第 1項
    、第20條亦有明文。是關於共同訴訟之普通審判籍，僅於無
    民事訴訟法第20條但書規定之共同特別審判籍適用餘地時，
    方有其適用，若有共同特別審判籍存在時，原告自應向該共
    同特別審判籍所在地之法院起訴。
二、查本件原告係主張被告等共同向原告騙取股款，並以向兩造
    合資成立之山倚國際點心世界股份有限公司（下稱山倚公司
    ）借款為由，侵占原告投資於山倚公司之款項，原告先位主
    張依侵權行為之法律關係請求被告給付新台幣2700萬元，備
    位主張依民法第242條之規定代位山倚公司請求該公司遭被
    告侵佔之款項，足見其先、備位聲明之請求權基礎均為侵權
    行為規定，本件自屬因侵權行為涉訟事件，而本件被告住所
    地主張分別在住臺北縣板橋市○○街18之8號2樓及臺北市○
    ○街6號11樓，而依前述先位聲明中原告所述之情節，應以
    原告受詐騙而交付款項之地點為被告之侵權行為地，而觀諸
    原告所提出原證1、3、4匯款單所示原告辦理匯款之地點既
    均在國泰世華銀行新泰分行（位於臺北縣新莊市），有各該
    匯款單影本附卷可稽，顯然被告之侵權行為地均在臺北縣新
    莊市，而原告備位聲明所主張被告對被代位人即山倚公司所
    有款項為侵占之地點，依原告所提出原證5至8所示匯款單記
    載，地點亦均在國泰世華銀行板橋分行，有各該匯款單影本
    在卷可按，此部分之侵權行為地亦在臺北縣板橋市，則本件
    原告主張之侵權行為地既均在臺北縣新莊市或板橋市，臺灣
    板橋地方法院即為本件之共同審判籍法院，依前述民事訴訟
    法第20條但書規定，自應由此事件之共同特別審判籍管轄法
    院即臺灣板橋地方法院管轄，並無普通審判籍法院管轄規定
    之適用，是依前揭規定意旨說明，原告向無管轄權之本院起
    訴，顯係違誤。應依職權將本件移送於該管轄法院。
三、依首開法條裁定如主文。
中    華    民    國    98    年    1     月    13    日
                  民事第六庭    法  官  林麗真
以上正本係照原本作成
如對本裁定抗告須於裁定送達後10日內向本院提出抗告狀，並繳
納抗告費新臺幣1,000元
中    華    民    國    98    年     1    月    14    日
                                書記官  李承翰


司法院資訊處製作；財團法人民間司法改革基金會備份。
